【裁判字號】    95,訴,70
【裁判日期】    950321
【裁判案由】    強盜等
【裁判全文】
臺灣基隆地方法院刑事判決                95年度訴字第70號
公  訴  人  臺灣基隆地方法院檢察署檢察官
被      告  丙○○
指定辯護人  本院公設辯護人  乙○○
上列被告因強盜等案件，經檢察官提起公訴（94年度偵字第4991
號），本院判決如下：
    主  文
丙○○意圖為自己不法之所有，攜帶兇器，以強暴至使不能抗拒
，而取他人之物，累犯，處有期徒刑拾年。
    事  實
一、丙○○曾因犯竊盜罪，經臺灣士林地方法院判處有期徒刑1
    年確定，於民國90年10月22日執行完畢。94年12月上旬，其
    因缺錢花用，竟意圖為自己不法之所有，決定以女性計程車
    司機作為強盜之對象，並前往臺北縣汐止市○○路某市場攤
    販處，以新臺幣（下同）20元購買水果刀1 把。旋於94年12
    月16日下午3 時許，將預先購置之客觀上對於人之生命、身
    體構成威脅之兇器即水果刀1 把藏放於左腰際，再以身著之
    毛衣覆蓋後，前往五堵火車站搭乘火車至三坑火車站，下車
    後步行至基隆市○○路上尋找適合之強盜對象。同日晚間6
    時30分許，步行至基隆市○○路88號前，適甲○○駕駛車牌
    號碼185－LN 號營業用小客車（下稱系爭計程車）行經上址
    ，丙○○見機不可失即舉手攔車，谷女不疑有他停車搭載丙
    ○○，丙○○上車後坐於後座右側，指示前往基隆市友蚋地
    區復興國小附近，谷女遂按其指示前往。晚間7 時許，谷女
    駛至基隆市○○○路122之2號前，丙○○見該處荒僻四下無
    人，先指示谷女將車輛暫停在該處，佯稱等候即將前來會合
    之友人，並改坐於駕駛座正後方，約經過10分鐘後，丙○○
    突然取出預藏之水果刀，欲藉此使谷女不能抗拒而強盜財物
    ，因谷女見狀打開車門準備逃逸，丙○○恐谷女若逃離現場
    將追趕不及而事跡敗露，竟另基於傷害之犯意，以左手按住
    谷女之左肩膀，右手則持刀自後方朝谷女之右後背、左腰部
    各刺一刀，谷女因此受有右側肺穿刺傷合併氣血胸之傷害，
    谷女負傷後仍下車呼救，惟未獲援助，丙○○見已至使谷女
    不能抗拒，隨即進入駕駛座準備將谷女之營業小客車駛離，
    且一併取走車內谷女之行動電話一具（門號：0000000000，
    易付卡餘額尚餘二百餘元）。谷女見狀返回副駕駛座（右前
    座），央求丙○○載送前往醫院就醫，丙○○應谷女之請求
    將其送至國防大學國防醫學院三軍總醫院附設民眾診療服務
    處（通稱基隆三軍總醫院）後，即將該營業小客車及行動電
    話據為己用，並意圖為自己不法之利益，於同日盜用谷女上
    開行動電話撥打0000000000情色電話，將所餘之易付卡餘額
    使用殆盡，且將上開水果刀丟棄於臺北市○○路768 巷玉成
    橋下。嗣經警於94年12月24日上午，發現丙○○駕駛系爭計
    程車，在臺北縣汐止市沿街攬客，經警尾隨於後方，至上午
    4 時許，丙○○在臺北縣汐止市○○街○○道路上停妥車輛
    下車時，為警當場查獲並扣得系爭計程車及行動電話1具。
二、案經甲○○告訴而由基隆市警察局第三分局報告臺灣基隆地
    方法院檢察署檢察官偵查起訴。
    理  由
一、按被告以外之人於審判外之言詞或書面陳述，除法律有規定
    者外，不得作為證據，刑事訴訟法第159條第1項固有明文。
    惟被告以外之人於審判外之陳述，經當事人於審判程序同意
    作為證據，法院審酌該言詞陳述或書面陳述作成時之情況，
    認為適當者，亦得為證據；當事人、代理人或辯護人於法院
    調查證據時，知有上開刑事訴訟法第159條第1項不得為證據
    之情形，而未於言詞辯論終結前聲明異議者，視為有前項之
    同意，刑事訴訟法第159條之5亦有明文。查本件起訴書證據
    清單所列舉之卷內相關被告丙○○以外之人於審判外之言詞
    或書面陳述，被告、辯護人均同意援為本案證據，且經本院
    於審判期日提示予被告、辯護人，並告以內容要旨，被告、
    辯護人均表示無意見，且未聲明異議（95年3月7日審判筆錄
    參照），依前揭法條意旨，均得作為本案證據，應先敘明。
二、前揭事實業據被告迭於警詢、檢察官偵查以及本院審理時坦
    承不諱，核與證人即告訴人甲○○於本院之結證情節（95年
    3月7日審判筆錄參照）大致相符，並有偵查卷附國防大學國
    防醫學院三軍總醫院附設民眾診療服務處診斷證明書、贓物
    認領保管單、基隆市警察局車輛協尋及尋獲電腦輸入單、通
    聯紀錄、告訴人衣物照片2 張可憑。綜上所陳，本案事證明
    確，被告犯行堪可認定，應依法論科。又告訴人雖具狀陳稱
    被告預藏刀械並持刀擊刺之行為，應係出於殺人犯意云云，
    惟查：
    (一)刑法上殺人未遂罪與傷害罪之區別，應視加害人有無殺
        意以為斷。被害人所受傷害程度，固不能據為認定有無
        殺意之唯一標準，但加害人下手及經過情形如何，於審
        究犯意方面，仍不失為重要參考資料。
    (二)告訴人雖以被告預藏刀械，認被告應有殺人犯意，然被
        告堅決否認有何殺人犯意，辯稱其因肢障行動不便，故
        尋找女性司機為強盜對象，當時因見告訴人欲下車逃離
        ，一時緊張才起意持刀刺傷告訴人，絕無要致告訴人於
        死地之意念等語，而參諸證人甲○○於本院結證稱：被
        告突然拿出水果刀伸到前座，伊見狀準備要跑，被告就
        用手壓住伊左肩，並持刀刺下，隨後說「你有多少錢，
        拿出來」，伊表示身上只有23元，被告不屑拿，這時伊
        就逃離駕駛座求救，被告並未下車追殺，隨後跳上駕駛
        座，要將車開走，伊見狀趕快坐到副駕駛座，央求被告
        送往醫院急救，被告就將車開往基隆三軍總醫院等語（
        95年3月7日審判筆錄參照），則若被告心存殺人犯意，
        應無任由告訴人逃離駕駛座而未下車追殺，甚且經由告
        訴人央求後，猶將之載往醫院救治之理，故被告辯稱其
        持刀刺擊係因見告訴人要下車逃跑，目的在讓告訴人受
        傷後無法逃走，進而不能抗拒乙節，容非無據。至證人
        甲○○證稱被告曾出言表示要與之共赴黃泉，然自被告
        事後搭載告訴人前往醫院救治以觀，上開言論應僅係被
        告犯後一時衝動言語，究不能憑此認定被告主觀上具有
        殺人故意。
三、強盜罪並非以傷害人為當然之方法（最高法院20年上字第17
    76號判例意旨參照）。被告傷害告訴人之行為，並非強盜之
    強暴行為所生之當然結果，是核被告所為，係犯刑法第330
    條第1項攜帶兇器強盜、同法第277條第1 項傷害及電信法第
    56條第1 項盜用他人電信設備通信等罪。其所犯上開三罪間
    ，具有方法、結果之牽連犯關係，應從一重論以攜帶兇器強
    盜罪。又被告前曾受如事實欄所載有期徒刑之執行，此有臺
    灣高等法院被告前案紀錄表附卷可考，其於有期徒刑執行完
    畢後5 年以內，再犯本件最重本刑為有期徒刑以上之刑之罪
    ，為累犯，應加重其刑。本院審酌被告於搭乘告訴人駕駛計
    程車之過程中，告訴人告以因丈夫去世，要扶養小孩才以駕
    駛計程車維生等語，被告竟仍以兇殘之手段強盜告訴人財物
    ，嚴重危害他人生命、身體、財產安全，破壞社會治安，且
    迄未賠償告訴人所受損害，惟慮其犯後將告訴人載送至醫院
    ，且坦承全部犯行之態度等一切情狀，認檢察官求處有期徒
    刑12年，尚嫌過重，爰量處如主文所示之刑，即足懲儆。
四、至被告使用之水果刀1 把，係被告所有且供本件強盜所用之
    物，業據被告供述在卷，因未據扣案，且無證據證明現仍存
    在而未滅失，為免將來執行困難，爰不予宣告沒收。
據上論斷，應依刑事訴訟法第299條第1項前段，電信法第56條第
1項，刑法第11條前段、第277條第1項、第330條第1 項、第55條
、第47條，罰金罰鍰提高標準條例第1條前段，判決如主文。
本案經檢察官丁○○到庭執行職務。
中    華    民    國    95    年    3     月    21    日
                  刑事第五庭審判長法  官  陳志祥
                                  法  官  陳玉雲
                                  法  官  楊皓清
以上正本證明與原本無異。
對於本件判決如有不服，應於收受送達後10日內，向本院提出上
訴書狀，上訴於臺灣高等法院，並按他造當事人之人數附具繕本
。
中    華    民    國    95    年    3     月    21    日
                                   書記官 王月娥
附錄論罪法條：
刑法第277條：
傷害人之身體或健康者，處3年以下有期徒刑、拘役或1千元以下
罰金。
犯前項之罪因而致人於死者，處無期徒刑或7年以上有期徒刑；
致重傷者，處3年以上10年以下有期徒刑。
刑法第330條：
犯強盜罪而有第321條第1項各款情形之一者，處7年以上有期徒
刑。
前項之未遂犯罰之。
電信法第56條：
意圖為自己或第三人不法之利益，以有線、無線或其他電磁方式
，盜接或盜用他人電信設備通信者，處5 年以下有期徒刑，得併
科新台幣150萬元以下罰金。
意圖供自己或第三人盜接或盜用他人電信設備通信，而製造、變
造或輸入電信器材者，處1年以上7年以下有期徒刑，得併科新台
幣3 百萬元以下罰金。意圖供第三人盜接或盜用他人電信設備通
信，而販賣、轉讓、出租或出借電信器材者，亦同。
意圖供自己或第三人犯罪之用而持有前項之電信器材者，處3 年
以下有期徒刑，得併科新台幣50萬元以下罰金。
第1項及第2項之未遂犯罰之。


司法院資訊處製作；財團法人民間司法改革基金會備份。
